【裁判字號】    98,財管,5
【裁判日期】    980717
【裁判案由】    指定遺產管理人
【裁判全文】
臺灣宜蘭地方法院民事裁定               98年度財管字第5號
聲  請  人  國泰世華商業銀行股份有限公司
法定代理人  甲○○
非訟代收人  丙○○
            乙○○
相  對  人  戊○○
上列聲請人聲請選任被繼承人丁○○遺產管理人事件，本院裁定
如下：
    主  文
選任戊○○（女，民國○○○年○月○日生，身分證統一編號：
Ｚ000000000）為被繼承人丁○○（男，民國○○○年○月○日生
，生前設籍宜蘭縣員山鄉○○○路223巷5號，民國九十七年三月
七日死亡）之遺產管理人。
准對被繼承人丁○○之繼承人為承認繼承之公示催告。
被繼承人丁○○之繼承人，應自前項公示催告最後登載新聞紙之
日起，壹年內承認繼承，上述期限屆滿，無繼承人承認繼承時，
被繼承人丁○○之遺產，於清償債權並交付遺贈物後，如有剩餘
即歸屬國庫。
聲請程序費用由被繼承人丁○○之遺產負擔。
    理  由
一、聲請意旨略以：被繼承人丁○○於民國九十七年三月七日死
    亡後，其各順位繼承人皆已拋棄繼承，但被繼承人尚積欠聲
    請人新臺幣（下同）三十萬一千一百六十五元，其中二十八
    萬六千八百三十七元自民國九十六年七月十日起至清償日止
    ，按年息百分之十九點七計算利息與程序費用一千元，故被
    繼承人是否仍有其他繼承人，因被繼承人之親屬會議並未於
    法定期間內選定被繼承人之遺產管理人，導致被繼承人之遺
    產處於無人管理之狀態，相關民事訴訟程序因而停止無法進
    行。今聲請人因對被繼承人享有前述債權，就被繼承人是否
    尚有繼承人及其他遺產管理事項，自屬利害關係人，爰依法
    聲請選任被繼承人丁○○之遺產管理人，俾得為被繼承人之
    遺產踐行公示催告等程序等語。並提出被繼承人丁○○之戶
    籍謄本、本院96年度促字第7421號支付命令及確定證明書、
    本院瑞97執溫字第15544號執行命令等件在卷為證。
二、按繼承開始時，繼承人有無不明，而無親屬會議或親屬會議
    未於一個月內選定遺產管理人者，利害關係人得聲請法院選
    任遺產管理人，並由法院依公示催告程序，定六個月以上之
    期限，公告繼承人，命其於期限內承認繼承。公示催告之公
    告，應黏貼於法院之公告處，並登載於公報、新聞紙或其他
    相類之傳播工具；前項登載公報、新聞紙或其他相類之傳播
    工具之日期或期間由法院定之。次按，民事訴訟法第五百四
    十二條及第五百四十三條之規定，除申報權利期間外，於依
    民法第一千一百七十八條所為之公示催告準用之，民法第一
    千一百七十七條、第一千一百七十八條第一項、第二項、民
    事訴訟法第五百四十二條及非訟事件法第一百五十二條均規
    定甚明。又按，先順序繼承人均拋棄其繼承時由次順序之繼
    承人繼承，其次順序繼承人有無不明或第四順序之繼承人均
    拋棄其繼承者，準用關於無人承認繼承之規定，民法第一千
    一百七十六條第六項亦著有明文。
三、再按，遺產管理人之職務如下：(一)編製遺產清冊；(二)為保存
    遺產必要之處置；(三)聲請法院依公示催告程序，限定一年以
    上之期間，公告被繼承人之債權人及受遺贈人，命其於該期
    間內報明債權及為願受遺贈與否之聲明，被繼承人之債權人
    及受遺贈人為管理人所已知者，應分別通知之；(四)清償債權
    或交付遺贈物；(五)有繼承人承認繼承或遺產歸屬國庫時，為
    遺產之移交，民法第一千一百七十九條第一項定有明文。依
    此可知遺產管理人之職務，首在整理被繼承人之財產，踐行
    被繼承人債權、債務之確認並合理分配債權人之債權債務，
    嗣於有繼承人承認繼承或遺產分配後尚有剩餘時，將遺產移
    交繼承人或依民法第一千一百八十五條規定，於無人繼承之
    遺產於清償債權、交付遺贈物後，將所賸餘之遺產交歸國庫
    處理。
四、末按，向法院聲請選任被繼承人之遺產管理人，法院有裁量
    權，不受當事人之拘束而得依職權選任適當之遺產管理人。
    再者，遺產管理人之職務係在編製遺產清冊、保存遺產必要
    之處置、清償債權或交付遺贈物及遺產之移交等事務，自應
    由與被繼承人關係密切，對被繼承人之遺產及遺債等事務具
    有相當瞭解之人擔任，當較客觀上本對被繼承人無所認悉之
    第三人抑或公務機關更為適切。秉此，因被繼承人與其繼承
    人關係密切，繼承人於情於理均較瞭解與明悉被繼承人之財
    產狀況，是自被繼承人之繼承人中選任遺產管理人，本較妥
    適。經查，聲請人主張被繼承人丁○○之各順位繼承人均已
    拋棄繼承，是否尚有其他繼承人要屬不明，且被繼承人仍有
    其他遺產可供執行等情，業據提出前開書證存卷為憑，並經
    本院調取本院九十七年度繼字第一二八號拋棄繼承卷宗核閱
    屬實，當堪信為真實。另被繼承人之遺產係低於聲請人之債
    權數額，即係遺債大於遺產而形同破產之事實，亦據聲請人
    到庭陳明屬實，且雖被繼承人丁○○之各順位繼承人皆已拋
    棄繼承，但被繼承人之繼承人之一即相對人戊○○已到庭表
    明願意擔任被繼承人丁○○之遺產管理人，經記明筆錄在卷
    可稽，本院亦認由相對人戊○○擔任被繼承人丁○○之遺產
    管理人較為妥適，爰裁定如主文第一項所示，並依法為承認
    繼承之公示催告。
五、依非訟事件法第一百五十七條，裁定如主文。
中    華    民    國    98    年    7     月    17    日
                    家事法庭法  官 陳嘉年
以上正本與原本無異。
如不服本裁定，應於裁定送達後10日內向本院提出抗告狀（應附
繕本）。
中    華    民    國    98    年    7     月    17    日
                            書記官 邱淑秋


司法院資訊處製作；財團法人民間司法改革基金會備份。
